【裁判字號】    97,家抗,1
【裁判日期】    970325
【裁判案由】    指定遺產管理人
【裁判全文】
臺灣臺北地方法院民事裁定               97年度家抗字第1號
抗  告  人  財政部臺灣省中區國稅局民權稽徵所
法定代理人  丙○○
代  理  人  甲○○
            乙○○
上列當事人間聲請指定遺產管理人事件，抗告人對於民國96年11
月30日年本院96年度財管字第107號第一審裁定提起抗告，本院
合議庭裁定如下：
    主        文
原裁定廢棄。
指定李文中律師（事務所設：臺北市○○路○段104號2樓）為被
繼承人丁○○之遺產管理人。
准對被繼承人丁○○（男、民國○○年○○月○日生，身分證統一編
號：Ｚ000000000號，生前最後住所：臺北市○○○路○段185巷6
號2樓，民國94年6月29日死亡）之繼承人為承認繼承之公示催告
。
被繼承人之大陸地區以外之繼承人，應自前項公示催告最後登載
新聞紙之日起，壹年內承認繼承；其大陸地區之繼承人，應自被
繼承人死亡之日起參年內以書面向本院為繼承之表示，上述期限
屆滿，無繼承人承認繼承時，被繼承人之遺產，於清償債權，並
交付遺贈物後，如有剩餘即歸屬國庫。
李文中律師應於收受本裁定之日起貳拾日內將本裁定登載公報、
新聞紙或其他相類之傳播工具，並將登載證據檢送本院，逾期視
為撤回公示催告之聲請。
聲請費用新臺幣壹仟元及抗告費用新臺幣壹仟元由被繼承人丁○
○之遺產負擔。
    理        由
一、抗告人在原審以：被繼承人丁○○於民國94年6月29日死亡
    ，依民法第1174條規定繼承已開始，惟其所有繼承人均已拋
    棄繼承，是否仍有應為繼承人不明，而其親屬會議並未於法
    定期間內選定遺產管理人，抗告人為稽徵機關，爰依遺產及
    贈與稅法第6條第2項規定，聲請裁定為被繼承人丁○○指定
    遺產管理人等語。而原審認抗告人未提出被繼承人丁○○之
    親屬會議無法或未能召開之證明文件，經命抗告人補正，而
    抗告人逾期未補正，因而裁定駁回抗告人於原審之聲請。
二、抗告意旨略以：被繼承人丁○○自死亡至今已達兩年之久，
    迄今尚未指定遺產管理人，且所有繼承人均已為拋棄繼承為
    由置之不理，抗告人著實無法得知親屬會議是否已選任遺產
    管理人，原審法院要求抗告人補正召開親屬會議之證明文件
    ，確實無法提供。又依民法第1177條規定，原審法院本即得
    依職權調查親屬會議是否有向法院報明遺產管理人；此外，
    親屬會議有無選任遺產管理人之證明屬權利障礙事實，舉證
    責任並非抗告人，原審法院以無法或未能提供召開親屬會議
    證明文件，駁回原聲請，自有未洽，為此提起抗告，請求廢
    棄原裁定，另為合法妥適之裁定等語。
三、按抗告法院認抗告為有理由者，應廢棄原裁定，自為裁定，
    必要時得命原法院或審判長更為裁定（非訟事件法第46條準
    用民事訴訟法第436條之1第3項準用第492條第2項規定參照
    ）。
四、復按繼承開始時，繼承人之有無不明者，由親屬會議於1 個
    月內選定遺產管理人，並將繼承開始及選定遺產管理人之事
    由，向法院報明；親屬會議依前條規定為報明後，法院應依
    公示催告程序，定6 個月以上之期限，公告繼承人，命其於
    期限內承認繼承；又無親屬會議或親屬會議未於前條所定期
    限內選定遺產管理人者，利害關係人或檢察官，得聲請法院
    選任遺產管理人，並由法院依前項規定為公示催告，民法第
    1177條、第1178條分別定有明文。是繼承開始時，繼承人有
    無不明，而無親屬會議或親屬會議未於繼承開始時1 個月內
    選定遺產管理人者，利害關係人即得聲請法院選任遺產管理
    人，並不以先行召集親屬會議為聲請法院選任遺產管理人前
    置程序之必要（台灣高等法院96年度法律座談會彙編民事類
    提案第10號研討決議參照）。
五、經查，抗告人因稅捐之徵收，與被繼承人丁○○有利害關係
    ，應得認係利害關係人，又本件被繼承人丁○○自94年6 月
    29 日 死亡迄今已二年有餘，顯逾民法第1177條所定1 個月
    時間，其間既無親屬會議選任之遺產管理人，其繼承人並已
    拋棄繼承等情，業經聲請人提出本院北院錦家福94年度繼字
    第954 、957 號函影本，堪信為真實。故依首揭法條規定，
    是否尚有其他繼承人不明時，自得由利害關係人提出聲請指
    定遺產管理人並為承認繼承之公示催告。
六、有關被繼承人遺產管理人之人選，抗告人原聲請指定被繼承
    人丁○○之子女戊○○擔任之，然戊○○具狀表明其已拋棄
    繼承，與本案無涉，足見其並無意願擔任。而抗告人亦同意
    本院徵詢執業律師意見後指定律師為遺產管理人（參見本院
    97年3月5日非訟事件筆錄）。經查，李文中律師現為執業律
    師，並有意願擔任遺產管理人，經臺北律師公會列冊在案，
    且有本院電話查詢記錄表附卷可按。爰選任李文中律師擔任
    被繼承人丁○○之遺產管理人，並為無人承認繼承之公示催
    告。
七、綜上所述，原審以抗告人未踐行以利害關係人之地位召開被
    繼承人丁○○之親屬會議選任被繼承人丁○○之遺產管理人
    ，或提出被繼承人丁○○之親屬會議無法或未能召開之證明
    文件為由，裁定駁回抗告人於原審之聲請，尚有未合。從而
    ，抗告意旨指摘原裁定不當，求予廢棄改判，為有理由，應
    予准許。爰將原裁定予以廢棄，並改判如主文第2 至5 項所
    示。
八、據上結論，本件抗告為有理由，爰裁定如主文。
中    華    民    國    97    年    3     月    25    日
                    家事法庭審判長法  官  丁蓓蓓
                                  法  官  鍾  華
                                  法  官  黃桂興
以上為正本係照原本作成
本裁定除以適用法規顯有錯誤為理由，並經本院許可外，不得再
抗告。
如提起再抗告，應於收受送達後10日內向本院提出再抗告狀，應
同時表明再抗告理由，且繳納再抗告費新臺幣1,000元。
中    華    民    國    97    年    3     月    25    日
                                  書記官  陳俐妙
參考法條：
非訟事件法第45條：
抗告法院之裁定，以抗告不合法而駁回者，不得再為抗告。但得
向原法院提出異議。
前項異議，準用民事訴訟法第484 條第2項及第3項之規定。
除前2 項之情形外，對於抗告法院之裁定再為抗告，僅得以其適
用法規顯有錯誤為理由，並經原法院之許可者為限。
前項許可，以原裁定所涉及之法律見解具有原則上重要性者為限
。
民事訴訟法第436 條之3 第3 項、第4 項及第436 條之6 之規定
，於第3項之抗告準用之。
民事訴訟法第436條之3
對於簡易訴訟程序之第二審裁判，提起第三審上訴或抗告，須經
原裁判法院之許可。
前項許可，以訴訟事件所涉及之法律見解具有原則上之重要性者
為限。
第 1 項之上訴或抗告，為裁判之原法院認為應行許可者，應添具
意見書，
敘明合於前項規定之理由，逕將卷宗送最高法院；認為不應許可
者，應以裁定駁回其上訴或抗告。
前項裁定得逕向最高法院抗告。
民事訴訟法第436條之6
對於簡易訴訟程序之裁判，逕向最高法院提起上訴或抗告，經以
上訴或抗告無理由為駁回之裁判者，不得更以同一理由提起再審
之訴或聲請再審。


司法院資訊處製作；財團法人民間司法改革基金會備份。
